【裁判字號】    97,訴,1690
【裁判日期】    990304
【裁判案由】    偽造文書等
【裁判全文】
臺灣高雄地方法院刑事判決              97年度訴字第1690號
公  訴  人  臺灣高雄地方法院檢察署檢察官
被      告  戊○○
指定辯護人  陳惠美律師
被      告  甲○○
選任辯護人  李慶榮律師
            孫守濂律師
            許泓琮律師
被      告  乙○○
選任辯護人  吳建勛律師
            陳慧錚律師
            梁宗憲律師
被      告  申○○
上列被告因偽造文書等案件，經檢察官提起公訴（97年度偵字第
1273號），本院判決如下：
    主  文
戊○○共同連續犯行使偽造私文書罪，處有期徒刑壹年陸月，減
為有期徒刑玖月，如附表二、三所示之偽造印文、署押，如附表
四所示之偽造印章，均沒收之。
甲○○、乙○○、申○○均無罪。
    事  實
一、戊○○與真實姓名年籍不詳之成年男子「黃萬生」，共同意
    圖為自己不法之所有，基於行使偽造私文書、詐欺取財、利
    用自動付款設備詐欺之概括犯意聯絡，分別為下列行為：
（一）丁○○因積欠友人「黃國正」（真實姓名年籍不詳）款項
      ，遂委託「黃國正」為其代辦現金卡以償還債務，並將身
      分證等資料交付予「黃國正」。「黃國正」遂與「黃萬生
      」、戊○○共同意圖為自己不法所有，基於詐欺取財、行
      使偽造文書、利用自動付款設備詐欺之犯意聯絡，明知丁○○即將入監服刑，從未在「亥○○○○○○」任職，仍
      於民國92年1 月15日填寫內容不實之丁○○現金卡申請、
      啟用登錄申請書、臺灣土地銀行現金卡融資契約書（下稱
      申請書、契約書）各1 份、並委託不知情之刻印業者，偽
      刻「亥○○○○○○」、「陳朝杉」大小印章，偽造「亥
      ○○○○○○」之薪資袋3 個、在職證明書1 份，於其上
      偽造如附表三編號1 所示之印文共8 枚，交由不知情之乙○○持向臺灣土地銀行美濃分行（下稱土銀美濃分行）申
      請「春嬌志明現金卡」而行使之，致土銀美濃分行核卡人
      員陷於錯誤，誤認申卡人申請資料無誤，而於92年1 月29
      日核准發卡，並由乙○○代領現金卡後轉交予戊○○，戊○○即於92年1 月29日至92年2 月19日期間，多次私自持
      上開現金卡至自動提款設備預借現金，使自動提款機辨識
      系統誤認其為真正持卡人，而借得現金46,024元（起訴書
      誤載為93,048元），足生損害於亥○○○○○○、丑○○
      及臺灣土地銀行。
（二）又戊○○及「黃萬生」2 人均明知附表一編號2-10所示之
      丙○○、子○○、酉○○、寅○○、巳○○、卯○○、壬○○○、辛○○、午○○等人，並無委託渠等向土銀美濃
      分行辦理現金卡之之意思，竟於92年初，委託不知情之刻
      印業者，偽刻上9 人之印章及附表三編號2-9 所示之「展
      詠電機有限公司」、「黃傅菊梅」、「杉貴企業有限公司
      」、「梁瑞旺」、「上大電梯有限公司」、「裕發汽車保
      養場」、「黃裕發」、「榮冠液化煤氣行」、「周曾心榮
      」、「朝準企業有限公司」、「洪玉對」等公司大小章、
      發票章，並在附表一編號2-10所示之偽造時間，偽造附表
      二所示之申請書、契約書，及附表三編號2-9 所示之薪資
      袋、在職證明書等件，並在其上偽造丙○○等人之署押、
      印文，「展詠電機有限公司」等公司負責人之印文各如附
      表二、三所示，交由不知情之乙○○持向臺灣土地銀行美
      濃分行申請「春嬌志明現金卡」而行使之，致土銀美濃分
      行核卡人員陷於錯誤，誤認申卡人確有申請現金卡之意思
      ，而於附表一編號2-10所示之核卡時間核准發卡，而由乙○○代領現金卡後轉交予戊○○。戊○○領取上開現金卡
      後，即於附表一編號2-10所示之期間，私自持上開現金卡
      以自動提款設備多次預借現金，使自動提款機辨識系統誤
      認其為真正持卡人，而借得如附表一編號2-10所示之金額
      ，足生損害於臺灣土地銀行及附表一及附表三所示丙○○
      、「展詠機電有限公司」等人及公司行號。嗣因丙○○等
      人收到土銀美濃分行逾放款催討通知後，向該行表示從未
      申辦該行之現金卡後，始循線查悉上情。
（三）案經法務部調查局南部地區機動工作組移請臺灣高雄地方
      法院檢察署檢察官偵查起訴。
    理  由
壹、證據能力部分：
一、按被告以外之人於審判外之言詞或書面陳述，除法律有規定
    者外，不得作為證據，刑事訴訟法第159 條第1 項定有明文
    ，此即學理上所稱之「傳聞證據排除法則」，而依上開法律
    規定，傳聞證據原則上固無證據能力，但如法律別有規定者
    ，即例外認有證據能力。按被告以外之人於檢察事務官、司
    法警察官或司法警察調查中所為之陳述，與審判中不符時，
    其先前之陳述具有較可信之特別情況，且為證明犯罪事實存
    否所必要者，得為證據，刑事訴訟法第159 條之2 定有明文
    。所謂「前後陳述不符」之要件，應就前後階段之陳述進行
    整體判斷，以決定其間是否具有實質性差異，惟無須針對全
    部陳述作比較，陳述之一部分有不符，亦屬之。而所謂「較
    可信之特別情況」之情形，亦應就前後陳述時之各種外部情
    況進行比較，以資決定何者外部情況具有可信性，若陳述係
    在特別可信之情況所為，則虛偽陳述之危險性即不高，雖係
    審判外陳述，或未經被告反對詰問，仍得承認其有證據能力
    ，又此之「必要性」要件，必須該陳述之重要待證事實部分
    ，與審判中之陳述有所不符，包括審判中改稱忘記、不知道
    等，雖非完全相異，但實質內容已有不符者在內（最高法院
    96年度臺上字4304號、96年度臺上字第4414號判決意旨可資
    參照）。本案共同被告甲○○、乙○○於本院審理程序中，
    已命其以證人身分具結陳述，使被告戊○○有與其對質及詰
    問之機會，被告之對質詰問權已獲確保，又被告甲○○、乙○○於審理中之證述核與渠等於調查局之陳述，在領取、交
    付現金卡之過程等細節部分不盡完全相符，揆之上開說明，
    是仍可認其陳述前後不符，又本院審酌共同被告甲○○、乙○○於調查局之陳述，並無證據足認有遭到強暴、脅迫、詐
    欺或其他不正方法之對待之情形，致影響其陳述之任意性，
    且事發距今已逾5 年，是以其於調查局之陳述較接近案發時
    點，記憶應較為清晰，應認具有較可信之特別情況，且為證
    明犯罪事實存否所必要，是被告戊○○之辯護人雖主張共同
    被告甲○○、乙○○之證詞為傳聞證據，惟依上揭規定，仍
    認上開共同被告於調查局所述，應具有證據能力。
二、又按被告以外之人於審判外之陳述，雖不符刑事訴訟法第
    159 條之1 至之4 之規定，然經當事人於審判程序同意作為
    證據，法院審酌該言詞陳述或書面陳述作成時之情況，認為
    適當者，亦得為證據，同法第159 條之5 第1 項定有明文。
    是除上開證據外，本判決下列所引用之證據，業經被告、辯
    護人及檢察官於審理中同意作為證據（見本院卷(二)第174 頁
    ），本院審酌各該證據作成之情況，並無違法或不當等不宜
    作為證據之情形，依前揭說明，均得作為證據。
貳、實體部分：
一、戊○○部分：
（一）訊據被告戊○○矢口否認有何偽造文書等犯行，於本院審
      理中辯稱：我和「黃萬生」是朋友，我只有介紹丙○○去
      辦現金卡而已，其他人我都不認識，整件事也與我無關云
      云。經查：
１.   丁○○因積欠友人「黃國正」款項，遂委託「黃國正」為
      其代辦現金卡以償還債務，並將身分證等資料交付予「黃
      國正」，其未曾在「亥○○○○○○」任職，惟其向土銀
      美濃分行申請現金卡之申請書、契約書上，卻記載上開不
      實事項，並附有附表三編號1 所示之偽造薪資袋、在職證
      明書文件，造成土銀美濃分行陷於錯誤，而於附表一編號
      1 所示之時間核卡，經人盜領後向土銀預借如附表一編號
      1 所示金額；又附表一編號2-10所示之丙○○、子○○、
      酉○○、寅○○、卯○○、巳○○、壬○○○、辛○○、
      午○○等人，並無委託渠等向土銀美濃分行辦理現金卡之
      之意思，也未曾在附表三編號2-9 所示之「展詠電機有限
      公司」、「杉貴企業有限公司」、「上大電梯有限公司」
      、「裕發汽車保養場」、「榮冠液化煤氣行」等公司任職
      ，惟渠等竟經人偽造如附表二、三所示印文、署押，暨現
      金卡申請書、契約書、薪資袋、在職證明書文件，向土銀
      美濃分行申請現金卡，造成土銀美濃分行陷於錯誤，誤信
      上開資料為真，而於附表一編號2-10所示之時間核卡，經
      人盜領後向土銀預借如附表一編號2-10所示金額等情，業
      經證人丁○○、巳○○、丙○○、子○○、寅○○、楊素
      年、午○○、黃傅菊梅、酉○○於調查局、偵訊中證述甚
      明，及證人辛○○、巳○○、卯○○之子辰○○於審理中
      證述明確，並有附表二、三所示之文書，附表一所示之丁○○等人之現金卡額度評核表、信用資料查覆單、帳戶明
      細查詢、徵信資料、交易往來明細等件（見調一卷第
      161-218 、241-357 頁），壬○○○精神鑑定資料、卯○○身心障礙手冊及診斷證明書（見本等院卷(一)第172-191 頁
      、偵(三)卷第8-11頁）等件附卷可稽，上情堪可認定。
２.   另本件附表一所示之10件現金卡申請案，均係時任土銀美
      濃分行襄理甲○○所經辦收件，並擔任上開卡戶之推薦人
      及核對人，而系爭申請文件資料則全由其姪女乙○○所交
      付，核發現金卡時，亦由乙○○所代領一情，業經共同被
      告甲○○、乙○○於偵、審中供承無誤，並有上開申請書
      上甲○○之職章、乙○○之代領收據附卷可佐。對於上開
      申請資料文件來源為何一事，業經被告乙○○於偵、審中
      具結證稱：這些申請書、契約書、薪資證明等文件，都是
      戊○○交給我的，卡辦下來後，我就全部交給戊○○等語
      （見偵卷(一)第55頁、本院卷(一)第277-297 頁），被告戊○○雖否認上情，惟核諸其於96年11月9 日偵查中供稱：附
      表一所示之9 人中，酉○○、子○○、巳○○、卯○○這
      些人我有印象，我認識乙○○，就跟乙○○講這些人想要
      辦卡，請這些人去找乙○○，乙○○需要的資料我再跟這
      些人講，這些人將資料交給我，我再這些人的資料交給乙○○，辦下來再由這些人自己去拿（後改稱：我也不確定
      ），每件辦下來，酉○○等人就會給我一些費用等語（見
      偵(一)卷第72頁），於96年12月7 日偵查中與乙○○對質時
      ，復改稱：乙○○所講的過程沒錯（乙○○：甲○○調查
      筆錄後面所附的名單客戶資料都是戊○○給我的。），但
      是附表一所示之9 人中，只有丙○○那件是我交給乙○○
      的，我純粹是介紹朋友過去乙○○住處辦卡等語（見同上
      卷第93頁），於本院準備程序中又改稱：我並沒有拿資料
      給乙○○，也不認識其他申請人，申辦現金卡的有我、「
      黃萬生」，另1 位不知道是誰，乙○○沒有講到「黃萬生
      」等語（見審訴卷第51頁、本院卷(一)第35頁），足見其對
      於是否認識申請人、有無交付資料予乙○○等情，其供述
      前後迥然相異，並有多處相互矛盾之處，其真實性已有可
      疑。
３.   又附表一所示之現金卡積欠款項未還，經土銀美濃分行向
      附表一所示之申請人催繳發現上情後，參諸證人乙○○於
      調查局、本院審理中陳稱：當時我叔叔甲○○通知我這情
      形，我即打電話聯絡戊○○，但一直無法聯絡上他，我也
      透過友人聯絡他並親自前往他住處找他，但他一直避不見
      面，約在92年7 、8 月間，戊○○打電話給我，向我表示
      附表一所示之現金卡他並沒有轉交給寅○○等人，因他當
      時經濟發生困難，暫時挪用該現金卡借款使用，並向我保
      證會出面說明，直至92年10月間，才由我及我父親何光亮
      陪同下，一起前往土銀美濃分行向該行經理、副理說明現
      金卡確係他挪用，並口頭承諾會還款，事後戊○○一直沒
      有還錢，直到93年1 月間，戊○○又避不見面，因事關我
      叔叔的工作，我父親何光亮在不得已的情形下，變賣土地
      先行還款22萬元等語（見調一卷第60-61 頁、本院卷(一)第
      295-296 頁），被告戊○○雖否認上情，甚至否認92年7
      、8 月前往土銀美濃分行協商之人為其本人，惟除共同被
      告甲○○於本院審理中曾明確指認在庭之戊○○即為當日
      出席協商債務之人外（見本院卷(一)第219-220 頁），參諸
      證人即土銀美濃分行副理庚○○於偵查、審理中證稱：92
      年底左右，乙○○、何光亮及戊○○曾主動到美濃分行，
      討論附表一所示卡戶貸款償還問題，當時表示要處理的人
      有告訴我他叫戊○○，他承認有幾筆由他經手，願意負責
      償還積欠貸款，後來戊○○沒有履行承諾，我向甲○○要
      求提供戊○○住址，由何光亮、甲○○及我本人前往戊○○位於高雄市前鎮區○○○街的住處找他，但沒有找到人
      ，但有接洽到戊○○的母親，她表示戊○○在外積欠債務
      ，曾有人來催討，她也無法解決等語（見調卷一第42-43
      頁、本院卷(一)第82頁）；及證人即土銀美濃分行經理戌○○於本院審理中證稱：我們在有卡戶反應沒收到卡時，就
      有問甲○○，甲○○說資料是他姪女交給他的，卡是他交
      給他姪女，我們很早以前就請他帶他姪女來，但那天不曉
      得他姪女乙○○帶著1 位先生來，他說他是跟乙○○一起
      辦卡的人，過程都是那位先生在回答，乙○○在旁邊聽，
      他有選出一部份卡戶說他要處理，他說誰有拿到卡，他要
      負責去催繳、聯絡這些人等語（見本院卷(一)第83-93 頁）
      ，足見共同被告乙○○所辯非虛，其於事發後確實曾與其
      父親何光亮、甲○○、及1 名自稱「戊○○」之男子前往
      土銀美濃分行，向該行副理、經理說明辦卡情形，該自稱
      為「戊○○」之男子並當場承認有幾件申請現金卡案件為
      其所經手，其願意負責處理等語，被告戊○○雖否認其為
      該名男子，而證人庚○○、戌○○雖因事隔數年，記憶已
      模糊，無法當場辨認在庭之戊○○與當日自稱「戊○○」
      之人是否相同，然參諸被告戊○○戶籍住址為高雄市前鎮
      區○○○街83巷8 號，庚○○在戊○○避不見面後，尚曾
      與甲○○一同至高雄市○○○街尋找戊○○，並曾與戊○○之母親進行對話，方才無功而返等情，顯見該男子確係
      為被告戊○○本人無疑，其空言飾詞狡辯，無足採信。又
      參以附表一編號2 、8 之申請人丙○○、酉○○之現金卡
      申請書，其基本資料欄內填載之通訊地址，竟均為「高雄
      市○○○街83巷8 號」（見調卷一第161 、300 頁），即
      被告戊○○上開戶籍住所，足見被告戊○○辯稱申辦卡戶
      均與其無關云云，要不足採信。
４.   又證人丙○○於調查局接受詢問時，本僅提及曾至高雄市
      ○○路、林森路上某一4 樓透天房屋2 樓，委託1 名叫「
      董萬生」的男子辦理遠東商業銀行信用卡，嗣遭冒名辦理
      土銀現金卡後，曾找「董萬生」出面解決，「董萬生」有
      打電話告知其5 萬元欠款已清償完畢等情（見調卷一第
      19-22 頁），惟其於本院審理程序中作證時，初始本否認
      認識被告戊○○，經本院提示戊○○前開供述，方坦承：
      其認識戊○○，是戊○○叫其不要提到他，其在調查局時
      才沒有講到戊○○等語（見本院卷(二)第160 頁），足見被
      告戊○○於事發後，尚向丙○○要求隱瞞其與本案之關連
      性，其所辯稱其僅有介紹丙○○辦卡云云，顯然不實。又
      參諸證人丙○○在偵查中證稱：我之前沒有工作，但需要
      辦卡，我就去找戊○○，把要辦卡的身分證等資料交給戊○○及「董萬生」，隔沒多久就拿到遠東銀行的信用卡，
      後來土銀告訴我現金卡的事，我就找戊○○，跟他說我沒
      有辦，要他處理，不然我要報警等語（見偵一卷第36頁）
      ，堪認在民生路、林森路上辦公室經營代辦信用卡業務者
      ，不僅其原證稱之「董萬生」1 人，被告戊○○亦為主要
      經營者無誤。又證人丙○○於本院審理中復證稱：我當時
      在舞廳上班，無法辦信用卡，但在舞廳同時認識戊○○和
      1 個自稱「文仔」的人，他說他們辦得過，他們帶我去民
      生路、林森路一棟建築物2 樓辦公室交身分證、填資料，
      是戊○○拿資料給我填，遠東商銀的信用卡有下來，辦過
      以後要給他們一定費用，錢也是交給戊○○，但我沒有要
      辦現金卡，也沒有簽過申請書，事後我有找戊○○處理這
      件事，他說5 萬元他還了，但到底是誰還的，我不清楚，
      戊○○有給過我名片，名片是邱忠財，「董萬生」這名字
      是我事後去土銀問才知道的，我只知道另1 個人胖胖高高
      的，我不知道他的真名等語（見同上卷第160-170 頁），
      足徵共同被告乙○○證稱：民生路、林森路口的辦公室是
      戊○○上班地方，他的名片上有寫，上面自稱為「邱忠財
      」，他就是老闆，他的員工叫他老闆，他說這間公司開的
      人是他等語，並非無徵，益見被告戊○○辯稱：「文仔」
      就是「黃萬生」，其與「黃萬生」只是朋友，其去民生路
      、林森路辦公處只有聊天喝酒，有朋友要辦卡，就介紹他
      們上去，其都沒有經手云云，要屬虛妄，無足採信。又衡
      以丙○○證稱：其身分證件是交給戊○○、「董萬生」，
      信用卡的資料是戊○○拿給我填，費用也是繳給戊○○，
      其並未曾簽署過任何申請土銀現金卡之文件，也未表示過
      要辦理土銀現金卡之意思，其接獲土銀現金卡之催繳時，
      曾要求被告戊○○妥善處理，否則要報警，戊○○事後尚
      打電話向其表示已代她清償債務等語，足見上開向土銀申
      請現金卡之文書，乃係戊○○、「黃萬生」共同以代辦信
      用卡名義取得申辦人資料後所偽造後申請，被告戊○○徒
      以：丙○○是找「文仔」辦的，她應該知道現金卡的事，
      我有跟她要說要幫她送土銀的件云云置辯（見同上卷第
      224-22 6頁），自屬卸責推諉之詞，無由採信。
５.   另上開冒名申辦之現金卡核卡後，上開現金卡即由他人冒
      用並以自動提款設備陸續多次預借如附表一所示金額一節
      ，參諸卷附之申請人交易明細中（見本院卷(二)第125-144
      頁），亦曾有數筆匯入小額款項之繳息紀錄，經查丙○○
      、午○○之土銀現金卡交易明細中，竟有被告戊○○所有
      之華南銀行苓雅分行000-000000000000000 號帳戶、己○○所有之合作金庫東高雄分行000-0000000000000 號帳戶
      之匯入款項紀錄（見同上卷第129-130 、135-136 頁），
      有本院公務電話紀錄2 紙、合作金庫商業銀行東高雄分行
      99年1 月11日函文1 紙附卷可稽（見同上卷第61、78頁、
      本院卷(一)第328 頁），而己○○亦為該民生路、林森路2
      樓辦公室辦卡公司之員工，業經被告乙○○、戊○○於審
      理中陳明無誤（見本院卷(二)第65、172 、173 頁），而戊○○所有之上開帳戶為其本人所開立及使用一情，經其於
      本院審理中自承無誤（見同上卷第172 頁），足見上開冒
      名申辦之現金卡之使用人，要屬戊○○無訛，亦堪認共同
      被告乙○○證稱：上開現金卡核卡後，其即全部交給戊○○，後來有人反應沒有辦卡片，找到戊○○後，戊○○才
      說他缺錢，將現金卡挪用借款使用等語，係屬真實。被告
      戊○○於本院訊問時，對於該華南帳戶是否為其所使用一
      事，原供稱：我因為換工作有很多個帳戶，其中有華南銀
      行的帳戶，是我在高雄港碼頭上班時匯薪水用的，除了1
      次朋友向我借郵局或銀行存摺，說要匯錢領錢，叫我去領
      ，銀行說帳戶有問題，他叫我跑，後來被警察抓去那件以
      外，其他帳戶都是我自己在使用等語（見本院卷(二)第171
      、172 頁），惟於本院提示上開帳戶交易明細後，竟隨改
      辯稱：那時帳戶、錢都有借文仔或怎樣，我記不起來，他
      要借帳戶什麼，我不好意思不借他云云（見同上卷第223
      頁），顯係遁脫卸責之詞，不足採信，其與「黃萬生」冒
      用附表一所示之人名義，偽造文書申辦現金卡，復於領卡
      後，盜用上開現金卡，向自動提款設備詐領附表所示之款
      項一情，洵堪認定。
６.   綜上所述，本件事證明確，被告戊○○事後矯飾卸責之詞
      ，均不足採信，被告上開偽造文書、詐欺等犯行，足堪認
      定，應予依法論科。
（二）論罪科刑部分：
１.   按行為後法律有變更者，適用行為時之法律。但行為後之
      法律有利於行為人者，適用最有利於行為人之法律，刑法
      第2 條第1 項定有明文。查被告戊○○於前開行為後，刑
      法相關規定於94年1 月7 日修正通過，於94年2 月2 日公
      布，於95年7 月1 日施行。職是，本件自應就被告行為前
     、後相關法律有修正者，依前揭規定加以比較適用。經查
      ：
(1)   按修正後刑法第28條關於成立共同正犯之標準，將原來共
     同正犯之共同「實施」犯罪，改為共同「實行」犯罪，剔
     除完全未參與犯罪相關行為之「實行」的「陰謀共同正犯
     」及「預備共同正犯」，而本案被告之犯行非屬陰謀、預
     備共同正犯，不論依修正前刑法第28條之規定，抑或修正
     後刑法第28條之規定，均構成共同正犯，比較結果並無利
     與不利，是依刑法第2 條規定，應依修正前刑法第28條論
     之。
(2)   被告行為時，刑法第212 條、第339 條、第339 條之2 所
     定本刑，其中關於罰金之最低額度，依刑法第33條第5 款
     規定：罰金：1 元以上。另依現行法規所定貨幣單位折算
     新臺幣條例第2 條之規定，折算為新臺幣後，為3 元以上
     。而被告行為後，94年1 月7 日修正，同年2 月2 日公布
     ，並於95年7 月1 日施行之刑法第33條第5 款規定：罰金
     ，新臺幣1,000 元以上，以100 元計算之。比較新、舊法
     之結果，95年7 月1 日修正前，就罰金部分，其最低度為
     新臺幣3 元，而95年7 月1 日修正後之刑法，就罰金部分
     ，其最低度為新臺幣1,000 元，以修正前之刑法第33條第5
     款之規定較有利於被告。
(3)   刑法於95年7 月1 日修正施行後，業已刪除第55條後段牽
     連犯及第56條連續犯之規定，比較新、舊法結果，修正前
     第55條後段牽連犯之規定，係將被告有牽連關係之數行為
     從一重處斷，第56條連續犯之規定，則係將被告連續之數
     行為以一罪論，但得加重其刑至2 分之1 ，較之刑法刪除
     上開條文後，被告各行為應併合處罰之規定而言，顯以修
     正前刑法較有利於被告。
(4)   綜上，本件關於被告行為之論罪科刑，就整體比較結果，
     應以適用修正前刑法較為有利於被告，則依現行刑法第2
     條第1 項前段規定，本件即應整體適用修正前刑法論罪科
     刑。
２.  核被告戊○○所為係犯刑法第216 、210 條之行使偽造私
     文書罪、同法第216 、212 條之行使偽造特種文書罪（在
     職證明書）、第339 條第1 項之詐欺取財罪、第339 條之2
     之利用自動付款設備詐取財物罪（起訴書雖漏引該法條，
     惟事實欄業已記載明確，應由本院加以補充）。被告戊○○，就上開犯行間，與真實年籍姓名不詳之成年男子「黃
     萬生」間，有犯意聯絡及行為分擔，應依修正前刑法第28
     條論以共同正犯。被告戊○○利用不知情之刻印業者偽造
     附表四所示之印章，及不知情之乙○○代送附表二、三之
     偽造文書予土銀美濃分行而行使之行為，均係間接正犯。
     又被告戊○○偽造附表四所示之印章，及於附表二、三所
     示文書上之印文、署押之行為，均為偽造私文書、偽造特
     種文書之部分行為，均不另論罪；其偽造上開文書、特種
     文書後，復持之行使，其偽造上開文書之低度行為，均為
     行使之高度行為所吸收，亦均不另論罪。被告戊○○先後
     多次行使偽造私文書、行使偽造特種文書、詐欺取財、利
     用自動付款設備詐取財物罪之犯行，時間緊接，方法相同
     ，觸犯構成要件相同之罪名，顯係基於概括犯意為之，均
     為連續犯，各應依修正前刑法第56條之規定，各以1 罪論
     ，並加重其刑。被告以一行為觸犯連續行使偽造私文書、
     連續行使偽造特種文書罪名，為想像競合犯，應從重之連
     續行使偽造私文書罪處斷。被告戊○○所犯上揭連續行使
     偽造私文書、連續詐欺取財、連續利用自動付款設備詐取
     財物等罪間，有手段、目的之牽連關係，應依修正前刑法
     第55條牽連犯之規定，從一重論以連續行使偽造私文書罪
     處斷。又公訴人雖未就被告戊○○偽造附表三編號1 所示
     之在職證明、薪資袋等文書，向土銀美濃分行詐得現金卡
     後，盜領現金46,024元花用一事，於起訴書犯罪事實欄中
     敘明，惟此部分犯行，與已起訴部分，有連續犯之裁判上
     一罪關係，為起訴效力所及，本院自得併予審理。爰審酌
     被告戊○○正值青壯，不思以正當方法賺取財物，竟多次
     偽造文書，向臺灣土地銀行詐取現金卡，得手後持以盜領
     金錢供己花用，事後未思悔悟，嘗試彌補已造成之損失，
     反而極盡矯飾之能事，推諉卸責，不僅未曾賠償被害人分
     毫，造成土銀帳面上呆帳之損失，尚造成附表一所示之被
     害人遭受銀行催繳及訟爭之痛苦，顯見其無悔意，態度惡
     劣，實未宜寬貸，復參酌其犯罪動機、目的、手段及所造
     成之損害等一切情狀，量處如主文所示之刑，以示儆懲。
     又被告戊○○所犯上開罪名，係於96年4 月24日以前所為
     ，合於中華民國96年罪犯減刑條例第2 條第1 項第3 款之
     規定，應減其宣告刑2 分之1 。至附表二、三所示之文書
     ，雖係被告供犯罪所用之物，惟業經被告提交予土銀美濃
     分行，非屬被告所有，爰不另為沒收之諭知，至被告在如
     附表二、三所示之文書上偽造之署押、印文，及如附表四
     所示之偽造印章，既無證據證明業已滅失，應依刑法第219
     條之規定，不問屬於被告與否，均予宣告沒收。另被告於
     附表二之申請書、契約書上姓名欄填寫申請人之名字，僅
     在表明申請人為何人，既非表示申請人本人簽名之意思，
     則其雖未經本人授權而填寫，尚不生偽造署押問題，即無
     從依上開法條予以宣告沒收，附此敘明。
（三）不另為無罪部分：
１.  公訴意旨略以：(1)被告戊○○、乙○○，與時任土銀美濃
     分行襄理甲○○共同基於意圖為自己不法利益之概括犯意
     聯絡，明知依臺灣土地銀行頒訂之「春嬌志明現金卡臨櫃
     申請作業流程」、「臺灣土地銀行現金卡申請、啟用登錄
     申請書」、「臺灣土地銀行現金卡額度評核表」、「臺灣
     土地銀行現金卡融資契約書暨臺灣土地銀行春嬌志明現金
     卡約定條款」、「春嬌志明現金卡電話、傳真及網路申請
     作業流程」及「臺灣土地銀行辦理現金卡作業注意事項」
     等作業規定，「春嬌志明現金卡」申卡活動屬無擔保方式
     承作2 萬元至30萬元內之小額申貸，為簡化作業流程以利
     申卡人迅速取得現金卡使用，行員自行招攬之申卡案件，
     即由行員本人向申卡人實際核對申請書登載之基本資料、
     在職證明、收入或財力證明等資料無誤後，始准在「臺灣
     土地銀行現金卡申請、啟用登錄申請書」及「臺灣土地銀
     行現金卡融資契約書」上核章，再層送該行放款人員辦理
     書面信用徵信及額度評核作業後，完成核卡手續，惟甲○○竟違背前述作業規定，未據實對保，逕在附表一所示之
     申請人及未○○等11份申請書及契約書上用印層核，表示
     已核對本人而對保，致土銀美濃分行誤認申卡人資料無誤
     而核准發卡，造成土銀美濃分行之呆帳，足生損害於土銀
     ，因認被告戊○○共同涉犯刑法第342 條第1 項之背信罪
     嫌。(2)被告戊○○與乙○○基於共同詐領現金卡費之犯意
     ，於92年4 月14日偽造未○○之署押印文於申請書、契約
     書內，致土銀美濃分行誤認申卡人資料無誤，而於92年4
     月23日發卡，並由被告申○○代領後，交給戊○○使用，
     盜領42,408元，足生損害於臺灣土地銀行，因認被告戊○○此部分所為，亦涉犯刑法第216 、210 條行使偽造文書
     罪嫌、同法第216 條、第212 條行使偽造特種文書罪嫌、
     第339 條第1 項詐欺罪嫌。
２.  按犯罪事實應依證據認定之，無證據不得認定犯罪事實；
     不能證明被告犯罪者，應諭知無罪之判決，刑事訴訟法第
     154 條第2 項、同法第301 條第1 項前段分別定有明文。
     次按認定不利於被告之事實，須依積極證據，苟積極證據
     不足為不利於被告事實之認定時，即應為有利於被告之認
     定，更不必有何有利之證據；又事實之認定，應憑證據，
     如未能發現相當證據，或證據不足以證明，自不能以推測
     或擬制之方法，以為裁判基礎；而刑事訴訟法上所謂認定
     犯罪事實之積極證據，係指適合於被告犯罪事實之認定之
     積極證據而言，雖不以直接證據為限，間接證據亦包括在
     內；然而無論直接或間接證據，其為訴訟上之證明，須達
     於通常一般之人均不致有所懷疑，而得確信其為真實之程
     度者，始得據為有罪之認定，倘其證明尚未達到此一程度
     ，而有合理之懷疑存在時，使無從形成有罪之確信，根據
     「罪證有疑，利於被告」之證據法則，即不得遽為不利被
     告之認定（最高法院30年上字第816 號、29年上字第3105
     號、40年台上字第86號及76年台上字第4986號判例意旨參
     照）。
３.  訊據被告戊○○堅決否認上開犯行，辯稱：其只跟乙○○
     認識，與甲○○並未見過面，只有介紹丙○○到乙○○那
     裡辦卡而已，與被告甲○○、乙○○間無背信之犯意聯絡
     等語，經查：公訴意旨認被告戊○○涉有共同背信罪嫌，
     無非係以被告甲○○具有銀行職員之身分，而被告戊○○
     與被告甲○○有犯意聯絡為其主要依據。然被告甲○○並
     無背信犯行（詳如後述），戊○○又非為土地銀行處理事
     務之人，自無單獨或與甲○○共犯背信罪之可能，公訴意
     旨認被告戊○○涉有違反刑法第342 條第1 項之背信罪嫌
     云云，即屬無據。
４.  另未○○之現金卡為被告申○○所領取一事，有領卡委託
     書1 紙附卷可稽（見調卷一第220 頁），而依乙○○於審
     理中證稱：我不認識申○○，未○○是誰的客戶不確定，
     但我所有申請現金卡的申請書都是戊○○所交付的，我送
     件的卡片下來，都由我所領取等語（見本院卷(一)第295 頁
     ），是未○○之申請書究竟為誰所填載、申請，已屬有疑
     。又參諸被告申○○於審理中供稱：這個未○○的件是代
     書癸○○的件，我是在癸○○面前把卡交給未○○的等語
     （見同上卷第214 頁），足見未○○之申請書是否遭偽造
     ，其現金卡是否遭盜領、盜用，尚未見檢察官舉證說明，
     此部分已屬有疑（詳後述），又未○○部分既經申○○證
     稱係癸○○的客戶，是癸○○所送之件，卷內亦未有證據
     顯示本件與被告戊○○間有何關連，揆諸上開說明，自無
     從認定被告戊○○有偽造未○○之申請現金卡資料，並使
     用該詐得現金卡盜領款項之犯行。
５.  綜上所述，本件依照公訴人所提出之上開證據既不足以證
     明被告戊○○有共同背信、及偽造未○○申請書等文件以
     詐取現金卡盜領款項之犯行，此外，本院復查無其他積極
     證據足認被告戊○○有公訴人所指之此部分犯行，揆諸首
     揭法條及判例意旨，本應為無罪之諭知，惟公訴意旨既認
     此部分與前開論罪科刑部分為牽連犯、連續犯之裁判上一
     罪關係，爰不另為無罪之諭知。
二、甲○○部分：
（一）公訴意旨略以：被告甲○○自90年間起至93年7 月止，擔
      任土銀美濃分行襄理，負責主辦徵信及存、匯款業務，其
      明知依臺灣土地銀行頒訂之「春嬌志明現金卡臨櫃申請作
      業流程」、「臺灣土地銀行現金卡申請、啟用登錄申請書
      」、「臺灣土地銀行現金卡額度評核表」、「臺灣土地銀
      行現金卡融資契約書暨臺灣土地銀行春嬌志明現金卡約定
      條款」、「春嬌志明現金卡電話、傳真及網路申請作業流
      程」及「臺灣土地銀行辦理現金卡作業注意事項」等作業
      規定，「春嬌志明現金卡」申卡活動屬無擔保方式承作2
      萬元至30萬元內之小額申貸，為簡化作業流程以利申卡人
      迅速取得現金卡使用，行員自行招攬之申卡案件，即由行
      員本人向申卡人實際核對申請書登載之基本資料、在職證
      明、收入或財力證明等資料無誤後，始准在「臺灣土地銀
      行現金卡申請、啟用登錄申請書」及「臺灣土地銀行現金
      卡融資契約書」上核章，再層送該行放款人員辦理書面信
      用徵信及額度評核作業後，完成核卡手續，惟甲○○為意
      圖為自己業績不法利益，竟與被告戊○○、乙○○基於犯
      意聯絡，違背前述作業規定，未據實對保，逕在附表一所
      示之申請人及未○○等11份申請書及契約書上用印層核，
      表示已核對本人而對保，致土銀美濃分行誤認申卡人資料
      無誤而核准發卡，由甲○○、乙○○代領後交予戊○○盜
      領，造成土銀美濃分行之呆帳，足生損害於土銀，因認被
      告甲○○涉犯刑法第342 條第1 項之背信罪嫌。
（二）按犯罪事實應依證據認定之，無證據不得認定犯罪事實；
      又不能證明被告犯罪者，應諭知無罪之判決；刑事訴訟法
      第154 條第2 項、第301 條第1 項分別定有明文。且刑事
      訴訟法第161 條已於民國91年2 月8 日修正公佈，其第1
      項規定：檢察官就被告犯罪事實，應負舉證責任，並指出
      證明之方法。因此，檢察官對於起訴之犯罪事實，應負提
      出證據及說服之實質舉證責任。倘其所提出之證據，不足
      為被告有罪之積極證明，或其指出證明之方法，無從說服
      法院以形成被告有罪之心證，基於無罪推定之原則，自應
      為被告無罪判決之諭知（參照最高法院92年台上字第128
      號判例）。又按背信罪之成立，以處理他人事務之人，有
      圖自己或第三人得不法利益，或圖加損害於本人之意思，
      而故為違背其任務之行為為要件，如僅因處理事務怠於注
      意，致其事務生不良之影響，則為處理事務之過失問題，
      既非故意為違背任務之行為，自不負若何罪責，最高法院
      22年上字第3537號判例著有意旨可資參照。
（三）公訴意旨認被告甲○○涉犯上揭犯嫌，無非係以證人即申
      請人丙○○等人於警詢、偵查中證述之情節，並以附表二
      、三所示之文書及臺灣土地銀行辦理現金卡作業注意事項
      影本等件在卷可稽，認被告甲○○明知應由行員本人向申
      卡人實際核對申請書登載之基本資料、在職證明、收入或
      財力證明等資料無誤後，始准在「臺灣土地銀行現金卡申
      請、啟用登錄申請書」及「臺灣土地銀行現金卡融資契約
      書」上核章，卻未遵守等為其主要論據。
（四）訊據被告甲○○堅決否認有何背信犯行，辯稱：其沒有背
      信之犯意，渠經手之現金卡均是其姪女乙○○交給伊，其
      因為信任乙○○，事先有告知乙○○要本人簽名才可以，
      其請乙○○幫忙對保，其事後也有聯絡客戶，有聯絡上的
      ，我才交給銀行，如果沒有聯絡上的客戶，就將資料退給
      乙○○等語。經查：
１.   被告甲○○於92年1 月1 日至92年5 月11日期間，係擔任
      土銀美濃分行逾放襄理，未曾擔任放款職務，並無「春嬌
      志明現金卡」之授權核卡權責一情，有土銀美濃分行98年
      12 月30 日濃放字第0980000584號函、97年5 月28日濃放
      字第0970000178號函附卷可稽（本院訴字卷(二)第11頁，審
      訴卷第66頁），故甲○○僅負責推展現金卡，惟申請人之
      工作、資力、收入等財務狀況如何，是否符合申請條件，
      可核給融資額度多少，係屬徵信、授信、放款人員負責工
      作，並非被告調查審核之業務範圍，是起訴書認被告甲○○主辦徵信業務部分，尚有誤會，合先敘明。
２.   又上揭申請書等文件均係在被告戊○○交付予乙○○時均
      已填載完畢，甲○○於收受乙○○之送件時，曾詢問乙○○是否為本人簽名，乙○○向其答覆為是，甲○○即無親
      自核對本人簽章一事，業經共同被告乙○○於本院證述在
      卷，已如前述，並經被告甲○○自承無訛，上情堪可認定
      。而公訴人並未認定被告甲○○與乙○○、戊○○有共同
      偽造文書、詐欺之犯行，足見其認定被告甲○○涉有背信
      犯行，係以被告甲○○明知「春嬌志明現金卡臨櫃申請作
      業流程」等規定，需親自對保，竟未據實親自對保，即在
      其上核章等語，資為論據，惟被告甲○○縱使違反土銀內
      部作業規定，未親自對保，即貪圖一時方便在上開申請書
      上用印層核，雖無從解免其有行政上之疏失，然其除負有
      行政責任外，其所為尚與背信之構成要件有間，要難遽論
      以背信罪，公訴人並未舉證被告甲○○有事先明知乙○○
      交付之申請資料係屬偽造，仍圖自己或他人之不法利益，
      故意不加以對保即核章送件之情形，衡諸前揭最高法院22
      年上字第3537號判例意旨，自難以其處理事務之過失，遽
      認其有故意為違背任務之行為，而以背信之罪刑相繩之。
３.   此外，公訴人除未舉證被告甲○○事先知悉被告戊○○等
      人偽造文書、盜領現金卡，有圖第三人不法利益之情形外
      ，其雖認被告甲○○「意圖為自己業績不法利益」，然被
      告甲○○並無因推展現金卡業務而受領有任何獎勵金紀錄
      一事，有土銀美濃分行97年5 月28日濃放字第0970000178
      號函在卷可佐（見審訴卷第66頁），是此部分公訴人亦無
      提出證據證明被告甲○○有何圖得自己不法利益之情形，
      亦與背信罪之構成要件有所不符，自無從論以背信罪責。
（五）綜上所述，公訴人所提出之上開證據既不足以證明被告甲○○有共同背信罪嫌，本院復查無其他證據指涉被告甲○○涉有公訴人所指之犯行，自應為被告甲○○無罪之諭知
      。
三、乙○○部分：
（一）公訴意旨略以：被告乙○○為甲○○之姪女，與戊○○、
      時任土銀美濃分行襄理甲○○共同基於意圖為自己不法利
      益之概括犯意聯絡，與戊○○共同意圖為自己不法之所有
      ，基於行使偽造私文書、詐欺取財之概括犯意聯絡，分別
      為下列行為：
１.   緣案外人丁○○因積欠友人「黃國正」款項，黃國正遂與
      戊○○及乙○○基於共同犯意，明知丁○○已經入監服刑
      ，仍由「黃國正」之人申請現金卡，而由戊○○於92年1
      月15日填寫申請書、契約書後，由乙○○交付內容不實之
      薪資袋3 個及在職證明書1 份向甲○○申請現金卡，由甲○○任卡戶之推薦人及核對人，明知前述作業規定，卻違
      背其任務而未據實核對申卡人之附件資料與對保，逕在前
      開「申請書」及「融資契約書」用印層核，表示92年1 月
      14日核對本人( 對保) ，致土銀美濃分行誤認申卡人申請
      資料無誤核准發卡，而由甲○○、乙○○收受，並造成如
      附表一編號1 所示之呆帳，足生損害於土地銀行。
２.   戊○○及乙○○2 人基於共同詐領現金卡費之犯意，偽造
      如附表二、三所示之文書，利用甲○○在土銀擔任襄理，
      10萬元以下之授信額度可由甲○○全權處理之機會，由乙○○持上開偽造之文書等，向甲○○申請現金卡，並均由
      甲○○任卡戶之推薦人及核對人；而甲○○明知前述作業
      規定，卻違背其任務而未據實對保，致土銀美濃分行誤認
      申卡人申請資料無誤，於附表一編號2-10所示之日期核准
      發卡，並均由甲○○、乙○○代領現金卡後，交給戊○○
      使用並將款項提領一空，之後亦未代償而任由卡戶逾欠貸
      款，造成附表一編號2-10所示之催收帳款，足生損害於土
      銀。因認被告乙○○共同涉犯刑法第342 條第1 項背信罪
      嫌，刑法第216 、210 條行使偽造文書罪嫌、同法第216
      、212 條之行使偽造特種文書罪嫌、刑法第339 條第1 項
      詐欺罪嫌。
（二）按犯罪事實應依證據認定之，無證據不得認定犯罪事實；
      不能證明被告犯罪者，應諭知無罪之判決，刑事訴訟法第
      154 條第2 項、同法第301 條第1 項前段分別定有明文。
      次按認定不利於被告之事實，須依積極證據，苟積極證據
      不足為不利於被告事實之認定時，即應為有利於被告之認
      定，更不必有何有利之證據；又事實之認定，應憑證據，
      如未能發現相當證據，或證據不足以證明，自不能以推測
      或擬制之方法，以為裁判基礎；而刑事訴訟法上所謂認定
      犯罪事實之積極證據，係指適合於被告犯罪事實之認定之
      積極證據而言，雖不以直接證據為限，間接證據亦包括在
      內；然而無論直接或間接證據，其為訴訟上之證明，須達
      於通常一般之人均不致有所懷疑，而得確信其為真實之程
      度者，始得據為有罪之認定，倘其證明尚未達到此一程度
      ，而有合理之懷疑存在時，使無從形成有罪之確信，根據
      「罪證有疑，利於被告」之證據法則，即不得遽為不利被
      告之認定（最高法院30年上字第816 號、29年上字第3105
      號、40年台上字第86號及76年台上字第4986號判例意旨參
      照）。
（三）訊據被告乙○○堅詞否認有何共同偽造文書等犯行，辯稱
      ：我只有幫戊○○送件，資料都是戊○○給我的，戊○○
      跟我講說有確定申請人要辦卡，我只是幫助朋友，並不知
      道這些資料都是偽造的等語。參諸公訴人被告乙○○涉犯
      上揭犯嫌，無非以上開申辦現金卡資料均由乙○○轉交予
      甲○○，核卡後，係由乙○○前往領取現金卡等情資為論
      據，惟附表二、三所示之偽造文書係由戊○○交予乙○○
      ，土銀美濃分行核卡後，亦由乙○○代為領取後轉交戊○○一情，業已認明如前，是乙○○於送件、領取現金卡之
      過程中，是否已知悉系爭之申請文件係為偽造？其與戊○○、「黃萬生」間是否有犯意之聯絡？茲為本件審究之重
      點，經查：
１.   參諸被告乙○○於審理中原供稱：戊○○分2 次交申請
      現金卡文件給我，地點都在泡沫紅茶店，有去過林森路、
      民生路口海產店樓上的辦公室2 次，坐一坐就下來了，只
      知道那是戊○○的辦公室，裡面有一個叫「文仔」的人，
      高高胖胖的，但不知道他是不是「黃萬生」等語（見本院
      訴字卷(一)第283-284 頁、卷(二)第220-221 頁），惟其在證
      人丙○○於審理中作證稱：在海產店樓上辦卡時，有見過
      乙○○1 、2 次，不知道她在裡面作什麼，她跟戊○○、
      「董萬生」和我一起聊天等語後（見本院卷(二)第164 、
      165 、169 頁），又改稱：戊○○2 次叫我去海產店拿現
      金卡申辦資料，我只去過2 次等語（見同上卷第220 頁）
      ，是公訴人即以乙○○多次出現林森路、民生路口海產店
      樓上的辦公室為由，認定乙○○與戊○○有共犯之關係。
      惟被告乙○○對於其究竟去過海產店樓上幾次，所為為何
      一情，雖有供述前後不一致之情形，惟參諸證人丙○○之
      證詞，亦僅見乙○○於該處與戊○○等人聊天，尚難因乙○○出現在海產店樓上辦公室，即遽斷乙○○就申辦現金
      卡事務有所參與，甚至就偽造文書之行為有所分擔。
２.   另參諸被告戊○○於偵查中證稱：我認識乙○○，知道她
      叔叔在辦卡，就把這些人介紹給乙○○辦卡等語（見偵卷
      (一)第71-73 頁），及審理中證稱：黃萬生在林森路、民生
      路口海產店樓上辦公室幫別人辦卡，我介紹丙○○辦卡，
      是介紹給黃萬生，乙○○住在海產店樓上4 樓，我常常看
      到她在那裡，不知在那作什麼，我看到她時，她都在那裡
      聊天等語（見本院訴字卷(一)第299-314 頁），其證詞並未
      見被告乙○○於該處負責何事務之說明外，復衡諸被告戊○○上開證述前後矛盾不一，又其與被告乙○○於本案中
      乃有利益之衝突，依卷內之客觀證據，足認戊○○與「黃
      萬生」乃實際於海產店樓上經營辦卡業務之人，業如前述
      ，是其上開卸責脫罪之詞，憑信性本屬有疑，尚難以憑採
      為被告乙○○有罪之積極證據。此外，依證人丙○○、巳
      ○○、酉○○於調查局中證述，渠等本來即有辦理其他銀
      行信用卡之意思，丙○○、巳○○尚曾到海產店樓上填寫
      申請信用卡之資料，其身分資料方會遭戊○○等人盜用，
      堪認該海產店樓上辦公室，本經常有申請人前往委託代辦
      卡片，是被告乙○○縱常出現於該海產店樓上辦公室，亦
      無從推論其必得確知被告戊○○交付予伊之現金卡資料係
      屬偽造，更無由據此即得認定其有共犯之嫌疑。
３.   參諸92年10月間，被告乙○○偕同其父親何光亮、戊○○
      前往土銀說明上開現金卡事宜之情形，經證人戌○○證稱
      ：我們跟說甲○○是他推薦，他說透過他姪女申請，就叫
      她處理，後來她姪女出面，就帶了一位先生來，乙○○當
      時都沒有表示意見，在那邊聽，大部分都是與乙○○來的
      那位先生在講，他說誰有拿到卡，他要負責聯絡等語，益
      見被告乙○○辯稱：整個過程我都不知道，後來事情發生
      後，我找到戊○○，他才答應出面說明挪用情形等語，並
      非無稽。又參諸卷附之申請人交易明細（見本院卷(二)第
      125-144 頁），並未見有與乙○○有關之帳戶之小額匯款
      繳息紀錄，自乏證據證明被告乙○○有何參與戊○○詐領
      現金卡，及盜領款項之犯行，是被告乙○○辯稱：其僅幫
      忙送件、領卡，申請文件的來源，現金卡的去向，其均不
      知情等語，尚非不可採信。故被告乙○○辯稱其無償替戊○○送件，僅因幫朋友的忙，舉手之勞等語，雖與常情有
      異，並非無疑，惟公訴人所舉之積極證據不足為不利於被
      告事實之認定時，即應為有利於被告之認定，更不必有何
      有利之證據，是公訴人所為訴訟上之證明，尚未達於通常
      一般之人均不致有所懷疑，而得確信其為真實之程度者，
      即應為被告乙○○無罪之諭知。
（四）綜上所述，公訴人所舉證據均不足認定被告乙○○有何其
      所指之犯行，此外，又查無其他積極證據足以證明被告乙○○犯罪，揆之首開說明，自應為被告乙○○無罪之諭知
      。
四、申○○部分：
（一）公訴意旨略以：被告申○○基於偽造文書及幫助詐領現金
      卡之犯意，明知未○○並無申請現金卡，其向土銀美濃分
      行申請現金卡之文書乃屬偽造，仍於於92年4 月23日，土
      銀美濃分行誤認申卡人申請資料無誤，核發現金卡時，偽
      造未○○之署押1 枚、印文2 枚於委託書上，領得未○○
      之現金卡後，交給戊○○使用，因認被告申○○涉犯刑法
      第210 條偽造私文書罪嫌，第30條第1 項、第339 條第1
      項幫助詐欺罪嫌。
（二）按犯罪事實應依證據認定之，無證據不得認定犯罪事實；
      不能證明被告犯罪者，應諭知無罪之判決，刑事訴訟法第
      154 條第2 項、同法第301 條第1 項前段分別定有明文。
      次按認定不利於被告之事實，須依積極證據，苟積極證據
      不足為不利於被告事實之認定時，即應為有利於被告之認
      定，更不必有何有利之證據；又事實之認定，應憑證據，
      如未能發現相當證據，或證據不足以證明，自不能以推測
      或擬制之方法，以為裁判基礎；而刑事訴訟法上所謂認定
      犯罪事實之積極證據，係指適合於被告犯罪事實之認定之
      積極證據而言，雖不以直接證據為限，間接證據亦包括在
      內；然而無論直接或間接證據，其為訴訟上之證明，須達
      於通常一般之人均不致有所懷疑，而得確信其為真實之程
      度者，始得據為有罪之認定，倘其證明尚未達到此一程度
      ，而有合理之懷疑存在時，使無從形成有罪之確信，根據
      「罪證有疑，利於被告」之證據法則，即不得遽為不利被
      告之認定（最高法院30年上字第816 號、29年上字第3105
      號、40年台上字第86號及76年台上字第4986號判例意旨參
      照）。
（三）訊據被告申○○堅詞否認有何偽造文書、幫助詐欺犯行，
      其於準備程序中原辯稱：這張現金卡是我代領的，這是癸○○代書的客戶，我交給癸○○後，請他轉交給未○○等
      語（見訴字卷(一)第134 頁），於本院審理中改辯稱：我一
      直以為我辦癸○○的件只有一件，前一陣子回想起來原來
      不是，未○○是癸○○的客戶，卡片是未○○拿身分證來
      ，在許代書、我面前親自領的，未○○領了後就交給癸○○的友人等語（同上卷第214 頁），經查：
１.   公訴人認被告申○○涉犯上開罪嫌，無非以未○○之現金
      領卡委託書委託人為申○○所親自簽署，及未○○申請現
      金卡之申請書、契約書等件資為佐證（見調卷一第
      220-240 頁），惟附表一戊○○偽造文書所申請之現金卡
      ，均由乙○○所送件，核發之現金卡亦由乙○○前往土銀
      美濃分行領取一情，業經被告乙○○於審理中證述明確，
      業如前述，是未見公訴人舉證申○○與戊○○等人有何關
      連，其遽認申○○領取現金卡後，交予戊○○使用，有幫
      助詐欺罪嫌等語，已屬有疑。
２.   又遍查卷內，並未見未○○曾為起訴書所載事實相關之任
      何證述，參諸本院調閱之土銀美濃分行未○○催收卷，可
      見其催收紀錄卡上記載：「電催：93.10.6 ，本人，稱與
      法庭上所辯原因相同，當初申請時，貴行即同時要求本人
      在領卡處簽章，事後與仲介通知，本人稱因保件不符，未
      能核卡，故本人根本沒有領到卡片... 」等語（見卷外另
      放之催收卷），足見未○○並非無申辦現金卡之意思，而
      係對收到卡片與否一事有所爭執，而未○○於偵、審中均
      傳喚未到，經查已於97年12月1 日通報為失蹤人口，有資
      料報表1 紙在卷可稽（見本院訴字卷第165 頁），其是否
      無申辦現金卡之意思，是否確實未收到現金卡等情，均未
      見公訴人就此有所舉證，是被告申○○之供述雖有前後不
      一致之情形，惟事發距今已有數年，其記憶本有模糊之可
      能，公訴人此部分舉證既付之闕如，自無從否定其供述之
      真實性。
３.   又被告甲○○於本院審理中，對於發現未○○貸款未繳後
      ，確有向申○○詢問相關事宜一情，證稱：庚○○跟我說
      未○○沒有拿到卡，我才打電話給申○○，她電話中說有
      把卡交給本人，她說她會查，後來她打來說許代書會跟我
      聯絡，癸○○打來時，說他會處理，後來我就沒有管了等
      語（見本院訴字卷(一)第215-224 頁），亦核與被告申○○
      所述大致相符，是本件未○○是否有申辦現金卡之意思，
      是否確未領到現金卡一事，既屬有疑，自無從遽認被告申
      ○○涉犯有偽造文書、幫助詐欺之罪嫌。
（四）綜上所述，就被告申○○被訴之偽造文書、幫助詐欺等罪
      嫌，公訴人所為訴訟上之證明，尚未達通常一般之人均不
      致有所懷疑，而得確信其為真實之程度。此外，證人癸○○經本院傳喚不到，其戶籍已強制遷至高雄市三民區第二
      戶政事務所一情，有全戶基本資料1 紙附卷可稽（見本院
      訴字卷(一)第259 頁），是本院復查無其他積極證據足認被
      告申○○有公訴人所指之上述犯行，揆之首開說明，自應
      為被告申○○無罪之諭知。
據上論斷，應依刑事訴訟法第299 條第1 項前段、第301 條第1
項前段，刑法第2 條第1 項前段、修正前刑法第28條、55條、第
56條，刑法第216 條、第210 條、第212 條、第339 條第1 項、
第339 條之2 第1 項、第55條、第219 條，中華民國96年罪犯減
刑條例第2 條第1 項第3 款、第7 條，判決如主文。
本案經檢察官陳麗琇到庭執行職務。
中    華    民    國    99    年    3     月    4     日
                  刑事第一庭  審判長法  官  蔡國卿
                                    法  官  王淑惠
                                    法  官  張琬如
以上正本證明與原本無異。
如不服本判決應於收受送達後10日內向本院提出上訴書狀，並應
敘述具體理由；如未敘述上訴理由者，應於上訴期間屆滿後20日
內向本院補提理由書（均須按他造當事人之人數附繕本）「切勿
逕送上級法院」。
中    華    民    國    99    年    3     月    9     日
                                    書記官  劉甄庭
附錄論罪科刑條文：
中華民國刑法第210條
（偽造變造私文書罪）
偽造、變造私文書，足以生損害於公眾或他人者，處5 年以下有
期徒刑。
中華民國刑法第212條
（偽造變造特種文書罪）
偽造、變造護照、旅券、免許證、特許證及關於品行、能力服務
或其他相類之證書、介紹書，足以生損害於公眾或他人者，處
1 年以下有期徒刑、拘役或 3 百元以下罰金。
中華民國刑法第216條
（行使偽造變造或登載不實之文書罪）
行使第210 條至第215 條之文書者，依偽造、變造文書或登載不
實事項或使登載不實事項之規定處斷。
中華民國刑法第339條第1項
（普通詐欺罪）
意圖為自己或第三人不法之所有，以詐術使人將本人或第三人之
物交付者，處5 年以下有期徒刑、拘役或科或併科1 千元以下罰
金。
中華民國刑法第339條之2第1項
（違法由自動付款設備取得他人之物之處罰）
意圖為自己或第三人不法之所有，以不正方法由自動付款設備取
得他人之物者，處 3 年以下有期徒刑、拘役或 1 萬元以下罰金
。
附表一
 ┌─┬────┬─────┬──────┬─────┬──────┐
 │編│姓    名│偽造時間  │核卡時間    │盜領期間  │預借現金金額│
 │號│        │          │            │          │（新臺幣）  │
 ├─┼────┼─────┼──────┼─────┼──────┤
 │1 │丁○○  │92年1 月15│92年1月29日 │92年1 月29│46024 元（調│
 │  │        │日        │            │日至92年2 │一卷第195 頁│
 │  │        │          │            │月19日    │，起訴書誤載│
 │  │        │          │            │          │為93,048元）│
 ├─┼────┼─────┼──────┼─────┼──────┤
 │2 │丙○○  │92年1月3日│92年1月10日 │92年1 月  │40,759元（  │
 │  │        │          │            │10日至92年│調一卷第176 │
 │  │        │          │            │6月21日   │頁，起訴書誤│
 │  │        │          │            │          │載為83,518元│
 │  │        │          │            │          │）          │
 ├─┼────┼─────┼──────┼─────┼──────┤
 │3 │寅○○  │92年2 月12│92年3月2日  │92年3 月11│20,367元（調│
 │  │        │日        │            │日至92年12│一卷第159頁 │
 │  │        │          │            │月21日    │，起訴書誤載│
 │  │        │          │            │          │為42,654元）│
 ├─┼────┼─────┼──────┼─────┼──────┤
 │4 │巳○○  │92年2 月26│92年3月5日  │92年3 月4 │20,415元（調│
 │  │        │日        │            │日至92年8 │一卷第218 頁│
 │  │        │          │            │月21日    │，起訴書誤載│
 │  │        │          │            │          │為41,830元）│
 ├─┼────┼─────┼──────┼─────┼──────┤
 │5 │辛○○  │92年1 月13│92年1月29日 │92年1 月29│60,621元( 調│
 │  │        │日        │            │日至92年6 │一卷第257 頁│
 │  │        │          │            │月21日    │，起訴書誤載│
 │  │        │          │            │          │為122,242 元│
 │  │        │          │            │          │）          │
 ├─┼────┼─────┼──────┼─────┼──────┤
 │6 │卯○○  │91年12月18│91年12月25日│91年12月25│101,667 元（│
 │  │        │日1       │            │日至92年5 │調一卷第278 │
 │  │        │          │            │月21日    │頁）        │
 ├─┼────┼─────┼──────┼─────┼──────┤
 │7 │午○○  │92年1 月15│92年1 月29日│92年1 月29│50,752元（調│
 │  │        │日        │至          │日至92年10│一卷第299 頁│
 │  │        │          │            │月28日    │）          │
 ├─┼────┼─────┼──────┼─────┼──────┤
 │8 │酉○○  │92年1月3日│92年1月10日 │92年1 月10│61,260元（調│
 │  │        │          │            │日至92年6 │一卷第316 頁│
 │  │        │          │            │月21日    │，起訴書誤載│
 │  │        │          │            │          │為124,520 元│
 │  │        │          │            │          │）          │
 ├─┼────┼─────┼──────┼─────┼──────┤
 │9 │壬○○○│92年3 月27│92年4月9日  │92年4 月9 │19,629元（調│
 │  │        │日        │            │日至92年8 │一卷第336 頁│
 │  │        │          │            │月25日    │，起訴書誤載│
 │  │        │          │            │          │為40,258元）│
 ├─┼────┼─────┼──────┼─────┼──────┤
 │10│子○○  │92年1月3日│92年1月10日 │92年1 月10│50,991元（調│
 │  │        │          │            │日至92年6 │一卷第354 頁│
 │  │        │          │            │          │為104,982 元│
 │  │        │          │            │          │）          │
 └─┴────┴─────┴──────┴─────┴──────┘
附表二
┌──┬────┬─────────┬──────────┬───┐
│編號│姓名    │偽造之文書        │偽造之署押、印文    │ 頁數 │
├──┼────┼─────────┼──────────┼───┤
│1   │丙○○  │現金卡申請、啟用登│「丙○○」印文3 枚、│調一卷│
│    │        │錄申請書          │「丙○○」署名1 枚  │第161 │
│    │        │                  │                    │頁    │
│    │        ├─────────┼──────────┼───┤
│    │        │臺灣土地銀行現金卡│「丙○○」印文3 枚、│調一卷│
│    │        │融資契約書        │「丙○○」署名1 枚  │第162 │
│    │        │                  │                    │頁    │
├──┼────┼─────────┼──────────┼───┤
│2   │寅○○  │現金卡申請、啟用登│「寅○○」印文3 枚、│調一卷│
│    │        │錄申請書          │「寅○○」署名1 枚  │第126 │
│    │        │                  │                    │頁    │
│    │        ├─────────┼──────────┼───┤
│    │        │臺灣土地銀行現金卡│「寅○○」印文5 枚、│調一卷│
│    │        │融資契約書        │「寅○○」署名1 枚  │第128 │
│    │        │                  │                    │頁    │
├──┼────┼─────────┼──────────┼───┤
│3   │巳○○  │現金卡申請、啟用登│「巳○○」印文3 枚、│調一卷│
│    │        │錄申請書          │「巳○○」署名1 枚  │第199 │
│    │        │                  │                    │頁    │
│    │        ├─────────┼──────────┼───┤
│    │        │臺灣土地銀行現金卡│「巳○○」印文6 枚、│調一卷│
│    │        │融資契約書        │「巳○○」署名1 枚  │第202 │
│    │        │                  │                    │頁    │
│    │        ├─────────┼──────────┼───┤
│    │        │委託書            │「巳○○」印文1 枚、│調一卷│
│    │        │                  │「巳○○」署名1 枚  │第200 │
│    │        │                  │                    │頁    │
├──┼────┼─────────┼──────────┼───┤
│4   │辛○○  │現金卡申請、啟用登│「辛○○」印文3 枚、│調一卷│
│    │        │錄申請書          │「辛○○」署名1 枚  │第241 │
│    │        │                  │                    │頁    │
│    │        ├─────────┼──────────┼───┤
│    │        │臺灣土地銀行現金卡│「辛○○」印文6 枚、│調一卷│
│    │        │融資契約書        │「辛○○」署名1 枚  │第244 │
│    │        │                  │                    │頁    │
├──┼────┼─────────┼──────────┼───┤
│5   │卯○○  │現金卡申請、啟用登│「卯○○」印文4 枚、│調一卷│
│    │        │錄申請書          │「卯○○」署名1 枚  │第259 │
│    │        │                  │                    │頁    │
│    │        ├─────────┼──────────┼───┤
│    │        │臺灣土地銀行現金卡│「卯○○」印文4 枚、│調一卷│
│    │        │融資契約書        │「卯○○」署名1 枚  │第262 │
│    │        │                  │                    │頁    │
├──┼────┼─────────┼──────────┼───┤
│6   │午○○  │現金卡申請、啟用登│「午○○」印文3 枚、│調一卷│
│    │        │錄申請書          │「午○○」署名1 枚  │第282 │
│    │        │                  │                    │頁    │
│    │        ├─────────┼──────────┼───┤
│    │        │臺灣土地銀行現金卡│「午○○」印文6 枚、│調一卷│
│    │        │融資契約書        │「午○○」署名1 枚  │第285 │
│    │        │                  │                    │頁    │
├──┼────┼─────────┼──────────┼───┤
│7   │酉○○  │現金卡申請、啟用登│「酉○○」印文3 枚、│調一卷│
│    │        │錄申請書          │「酉○○」署名1 枚  │第300 │
│    │        │                  │                    │頁    │
│    │        ├─────────┼──────────┼───┤
│    │        │臺灣土地銀行現金卡│「酉○○」印文2 枚、│調一卷│
│    │        │融資契約書        │「酉○○」署名1 枚  │第302 │
│    │        │                  │                    │頁    │
├──┼────┼─────────┼──────────┼───┤
│8   │壬○○○│現金卡申請、啟用登│「壬○○○」印文3枚 │調一卷│
│    │        │錄申請書          │、「壬○○○」署名1 │第318 │
│    │        │                  │枚                  │頁    │
│    │        ├─────────┼──────────┼───┤
│    │        │臺灣土地銀行現金卡│「壬○○○」印文5枚 │調一卷│
│    │        │融資契約書        │、「壬○○○」署名1 │第320 │
│    │        │                  │枚                  │頁    │
├──┼────┼─────────┼──────────┼───┤
│9   │子○○  │現金卡申請、啟用登│「子○○」印文3 枚、│調一卷│
│    │        │錄申請書          │「子○○」署名1 枚  │第338 │
│    │        │                  │                    │頁    │
│    │        ├─────────┼──────────┼───┤
│    │        │臺灣土地銀行現金卡│「子○○」印文2 枚、│調一卷│
│    │        │融資契約書        │「子○○」署名1 枚  │第340 │
│    │        │                  │                    │頁    │
└──┴────┴─────────┴──────────┴───┘
 附表三
┌──┬────┬─────────┬─────────┬───┐
│編號│辦卡人姓│偽造之文書        │偽造之署押、印文  │ 頁數 │
│    │名      │                  │                  │      │
├──┼────┼─────────┼─────────┼───┤
│1   │丁○○  │薪資袋3個         │「亥○○○○○○」│調一卷│
│    │        │                  │印文3 枚、「陳朝杉│第190 │
│    │        │                  │」印文3枚         │頁    │
│    │        ├─────────┼─────────┼───┤
│    │        │在職證明書        │「亥○○○○○○」│調一卷│
│    │        │                  │印文1 枚、「陳朝杉│第191 │
│    │        │                  │」印文1 枚        │頁    │
├──┼────┼─────────┼─────────┼───┤
│2   │丙○○  │薪資袋3個         │「展詠機電有限公司│調一卷│
│    │        │                  │」印文3枚         │第171 │
│    │        │                  │                  │頁    │
│    │        ├─────────┼─────────┼───┤
│    │        │在職證明書        │「展詠機電有限公司│調一卷│
│    │        │                  │」印文1 枚、「黃傅│第172 │
│    │        │                  │菊梅」印文1枚     │頁    │
├──┼────┼─────────┼─────────┼───┤
│3   │寅○○  │薪資袋3個         │「杉貴企業有限公司│調一卷│
│    │        │                  │」印文4 枚、「梁瑞│第149 │
│    │        │                  │旺」印文3枚       │頁    │
│    │        ├─────────┼─────────┼───┤
│    │        │在職證明書        │「杉貴企業有限公司│調一卷│
│    │        │                  │」印文1 枚、「梁瑞│第150 │
│    │        │                  │旺」印文1 枚、「杉│頁    │
│    │        │                  │貴企業有限公司統一│      │
│    │        │                  │發票專用章」1枚   │      │
├──┼────┼─────────┼─────────┼───┤
│4   │巳○○  │薪資袋3個         │「展詠機電有限公司│調一卷│
│    │        │                  │統一發票專用章」印│第211 │
│    │        │                  │文3 枚、「黃傅菊梅│頁    │
│    │        │                  │」印文3枚         │      │
│    │        ├─────────┼─────────┼───┤
│    │        │在職證明書        │「展詠機電有限公司│調一卷│
│    │        │                  │統一發票專用章」印│第212 │
│    │        │                  │文1 枚、「黃傅菊梅│頁    │
│    │        │                  │」印文1 枚、「展詠│      │
│    │        │                  │機電有限公司」印文│      │
│    │        │                  │1枚               │      │
├──┼────┼─────────┼─────────┼───┤
│5   │辛○○  │薪資袋3個         │「上大電梯有限公司│調一卷│
│    │        │                  │統一發票專用章」印│第251 │
│    │        │                  │文3 枚、「黃傅菊梅│頁    │
│    │        │                  │」印文3枚         │      │
│    │        ├─────────┼─────────┼───┤
│    │        │在職證明書        │「上大電梯有限公司│調一卷│
│    │        │                  │統一發票專用章」印│第252 │
│    │        │                  │文1 枚、「黃傅菊梅│頁    │
│    │        │                  │」印文1 枚、「上大│      │
│    │        │                  │電梯有限公司」印文│      │
│    │        │                  │1枚               │      │
├──┼────┼─────────┼─────────┼───┤
│6   │午○○  │薪資袋3個         │「裕發汽車保養場」│調一卷│
│    │        │                  │印文3 枚、「黃裕發│第293 │
│    │        │                  │」印文3 枚        │頁    │
│    │        ├─────────┼─────────┼───┤
│    │        │在職證明書        │「裕發汽車保養場」│調一卷│
│    │        │                  │印文1 枚、「黃裕發│第294 │
│    │        │                  │」印文1 枚        │頁    │
├──┼────┼─────────┼─────────┼───┤
│7   │酉○○  │薪資袋2個         │「榮冠液化煤氣行」│調一卷│
│    │        │                  │印文2 枚、「周曾心│第310 │
│    │        │                  │榮」印文2 枚      │頁    │
│    │        ├─────────┼─────────┼───┤
│    │        │在職證明書        │「榮冠液化煤氣行」│調一卷│
│    │        │                  │印文1 枚、「周曾心│第312 │
│    │        │                  │榮」印文1 枚、「榮│頁    │
│    │        │                  │冠液化煤氣行統一發│      │
│    │        │                  │票專用章」印文1枚 │      │
├──┼────┼─────────┼─────────┼───┤
│8   │壬○○○│薪資表3份         │「朝準企業有限公司│調一卷│
│    │        │                  │」印文3 枚、「洪玉│第    │
│    │        │                  │對」印文3 枚      │329-33│
│    │        │                  │                  │1頁   │
├──┼────┼─────────┼─────────┼───┤
│9   │子○○  │薪資袋3個         │「榮冠液化煤氣行」│調一卷│
│    │        │                  │印文3 枚、「周曾心│第349 │
│    │        │                  │榮」印文3 枚      │頁    │
│    │        ├─────────┼─────────┼───┤
│    │        │在職證明書        │「榮冠液化煤氣行」│調一卷│
│    │        │                  │印文1 枚、「周曾心│第350 │
│    │        │                  │榮」印文1 枚、「榮│頁    │
│    │        │                  │冠液化煤氣行統一發│      │
│    │        │                  │票專用章」印文1枚 │      │
└──┴────┴─────────┴─────────┴───┘
 附表四：
   「 丙○○」、「寅○○」、「巳○○」、「辛○○」、「卯
    ○○」、「午○○」、「酉○○」、「壬○○○」、「子○○」、「亥○○○○○○」、「陳朝杉」、「展詠機電有限
    公司」、「黃傅菊梅」、「杉貴企業有限公司」、「杉貴企
    業有限公司統一發票專用章」、「梁瑞旺」、「展詠機電有
    限公司統一發票專用章」、「上大電梯有限公司統一發票專
    用章」、「上大電梯有限公司」、「裕發汽車保養場」、「
    黃裕發」、「榮冠液化煤氣行」、「周曾心榮」、「榮冠液
    化煤氣行統一發票專用章」、「朝準企業有限公司」、「洪
    玉對」印章各1 枚。

司法院資訊處製作；財團法人民間司法改革基金會備份。
